【裁判字號】    98,訴,160
【裁判日期】    980930
【裁判案由】    違反毒品危害防制條例
【裁判全文】
臺灣花蓮地方法院刑事判決               98年度訴字第160號
                                       98年度訴字第281號
公  訴  人  臺灣花蓮地方法院檢察署檢察官
被      告  乙○○
                    （現於臺灣花蓮看守所羈押中）
選任辯護人  吳明益律師
            籃健銘律師
上列被告因違反毒品危害防制條例案件，經檢察官提起公訴（98
年度偵字第906號），及追加起訴（98年度偵字第 1621號），本
院判決如下：
    主  文
乙○○販賣第一級毒品，各處如附表一所示主文欄所示之刑；又
犯如附表二所示之販賣第二級毒品罪，各處如附表二所示主文欄
所示之刑；又犯藥事法第八十三條第一項之轉讓禁藥罪，共伍罪
，均處有期徒刑捌月。應執行有期徒刑貳拾捌年，未扣案之販賣
第一級毒品所得新臺幣參仟元、販賣第二級毒品安非他命所得新
臺幣壹萬伍仟元，均沒收，如全部或一部不能沒收時，以其財產
抵償之。
    事  實
一、乙○○明知海洛因為毒品危害防制條例規定之第一級毒品，
    不能非法販賣或持有，竟意圖營利，基於販賣第一級毒品海
    洛因之犯意，以其使用之0000000000號行動電話與丁○○、
    庚○○等人聯繫交易毒品之時間、地點及金額後，於附表一
    所示時間、地點，分別販賣海洛因予丁○○、庚○○各 1次
    （詳細販賣時間、地點、販毒所得均如附表一所示）。
二、乙○○明知安非他命為毒品危害防制條例規定之第二級毒品
    ，不能非法販賣或持有，竟意圖營利，基於販賣第二級毒品
    安非他命牟利之犯意，以前揭行動電話與己○○、戊○○聯
    繫交易毒品之時間、地點及金額後，於附表二編號2、4所示
    時間、地點，分別販賣安非他命予己○○、戊○○各 1次；
    其亦分別與姜志宏之成年女友（詳細姓名年籍不詳）、「黃
    傑」之成年男子（詳細姓名年籍不詳）分別基於販賣第二級
    毒品安非他命之犯意聯絡，於附表二編號1、3所示時間、地
    點，分別販賣安非他命予壬○○、辛○○各 1次（詳細販賣
    時間、地點、販毒所得均如附表二所示）。
三、乙○○亦明知安非他命係經公告屬藥事法第22條第1項第1款
    所列之禁藥，不得非法轉讓，竟仍基於轉讓禁藥之犯意，自
    97年6月間某日起至同年8月底某日止，在丙○○位於花蓮縣
    新城鄉○○村○○街11號內，每次轉讓數量約0.1公克至0.2
    公克的禁藥安非他命予丙○○施用，共5次。
四、嗣乙○○於98年 2月12日15時許，為警持臺灣花蓮地方法院
    檢察署檢察官核發之拘票在花蓮縣新城鄉○里路 163號之國
    軍805醫院拘捕到案。
五、案經花蓮縣警察局花蓮分局報告臺灣花蓮地方法院檢察署檢
    察官偵查起訴及追加起訴。
    理  由
壹、證據能力部分：
一、按被告以外之人於審判外之言詞或書面陳述，除法律有規定
    者外，不得作為證據；被告以外之人於檢察事務官、司法警
    察官或司法警察調查中所為之陳述，與審判中不符時，其先
    前之陳述具有較可信之特別情況，且為證明犯罪事實存否所
    必要者，得為證據，刑事訴訟法第159條第1項、第159條之2
    分別定有明文，被告乙○○及其辯護人對於證人丁○○、庚○○、壬○○、丙○○、辛○○於警詢之證詞均不同意作為
    證據，惟查，證人丁○○、庚○○、壬○○、辛○○、丙○○於警詢中關於被告販賣毒品及轉讓禁藥之情節與在本院時
    之證述均有不符之處，惟參以其等於警詢之證詞係就其毒品
    來源為陳述，稽其作證所處情境，係在與其個人本身並無直
    接利害關係下就毒品來源所為之陳述，且無證據顯示係遭受
    強暴、脅迫、詐欺、利誘等外力干擾情形，或在影響其心理
    狀況致妨礙其自由陳述等情況下為證述，自具有可信性之特
    別情況，且係為證明本案犯罪事實存否所必要，依刑事訴訟
    法第159條之2規定，應認證人丁○○、庚○○、壬○○、辛○○、丙○○於警詢之證述均具有證據能力。
二、次按被告以外之人於審判中滯留國外或所在不明而無法傳喚
    或傳喚不到者，其於檢察事務官、司法警察官或司法警察調
    查中所為之陳述，經證明具有可信之特別情況，且為證明犯
    罪事實之存否所必要者，得為證據，刑事訴訟法第159條之3
    第 1款定有明文。被告及辯護人對於證人己○○、戊○○於
    警詢之證詞雖否認其證據能力，然證人己○○、戊○○經本
    院合法傳喚、拘提均未到庭，此有己○○、戊○○之個人基
    本資料查詢結果、本院送達證書、花蓮縣警察局吉安分局98
    年9月9日吉警偵字第0980019307號函暨所附報告書、花蓮縣
    警察局鳳林分局98年 9月11日鳳警偵字第0980011841號函暨
    所附報告書等在卷可稽，又證人己○○、戊○○均係經警監
    聽發現涉有購買毒品施用之犯行，經警至臺灣花蓮看守所借
    訊中供述毒品來源，堪信其等於警詢中之證詞均係出於己意
    所為，復有通訊監察譯文附卷可稽，足認其等前開證詞均具
    有可信之特別情況，且查前揭證詞為證明被告有無販賣安非
    他命犯行所必要者，揆諸前揭規定，應認證人己○○、戊○○於警詢中之證詞均具有證據能力。
三、又按被告以外之人於偵查中向檢察官所為之陳述，除顯有不
    可信之情況者外，得為證據，刑事訴訟法第 159條之1第2項
    定有明文，經查，證人丁○○、壬○○、辛○○於偵查中之
    證述，係檢察官以證人之身分傳喚到庭並依法命其供前具結
    所為之證述，並無其他事證足資認定其等於檢察官訊問時有
    受違法取供情事，復無特別不可信之情況存在，依刑事訴訟
    法第159條之1第2項規定，均得作為證據。
貳、實體部分
一、訊據被告矢口否認有公訴人所指販賣第一、二級毒品及轉讓
    禁藥安非他命之犯行，辯稱：伊是和丁○○一起合資購買，
    並不是販賣。庚○○打電話給伊是要還伊錢，庚○○會向伊
    借錢買海洛因。伊沒有和壬○○在遠東百貨見面，伊只是安
    排姜志宏說跟壬○○見面，伊知道壬○○當時是要買安非他
    命，但沒有告訴姜志宏，不知道有沒有成交。己○○是要向
    伊借錢買安非他命，伊有借己○○1、2千元。伊請辛○○打
    電話給伊從小一起長大朋友「黃傑」，問「黃傑」可不可以
    幫忙找安非他命給辛○○，實際情形如何伊不知道。伊到丙○○家吸食安非他命時，會向丙○○借吸食器施用，吸食器
    裡面原本還有一些安非他命，伊吸完以後會放一些安非他命
    進去，並將吸食器還給丙○○。戊○○有叫伊幫忙找安非他
    命，約在路邊見面時，戊○○說沒有錢，伊朋友又不認識他
    ，所以沒辦法欠錢，當天並沒有完成交易云云。經查，被告
    上開辯解均與事實不符，不足採信，茲分述如下：
（一）販賣第一級毒品海洛因給丁○○部分：
   1、本件係員警監聽被告所有0000000000之行動電話與丁○○
      等人之電話監聽紀錄後，於98年 2月12日15時許持臺灣花
      蓮地方法院檢察署檢察官核發之拘票在花蓮縣新城鄉○里
      路163號之國軍805醫院將被告拘捕到案等情，有臺灣花蓮
      地方法院檢察署檢察官拘票、報告書、本院通訊監察書、
      本院通訊監察電話附表等影本附卷可稽，而證人丁○○於
      97年11月23日經警通知至花蓮縣警察局花蓮分局製作筆錄
      時，其警詢時已明確供稱有向被告購買海洛因，經警提示
      97年9月4日21時46分、同日22時21分、同日22時27分之通
      訊監察譯文後，即於警詢中證稱：上開通話內容「 1個就
      夠了」是指 1千元海洛因的意思，與被告相約在譚眼科附
      近交易 1千元海洛因，有達成交易等語（見花蓮縣警察局
      花蓮分局花市警刑字第0980003681號卷第84頁至第87頁）
      ，並有通訊監察譯文在卷互核相符可稽（見上開警卷第10
      7頁、第108頁），是證人丁○○之上開證述應堪採信。
   2、被告於本院準備程序及審理時雖均辯稱：是和丁○○一起
      出資購買毒品云云，然其於警詢時已矢口否認上開 3通電
      話係為聯絡買賣毒品，嗣於檢察官偵訊時則改稱：是丁○○打電話要向伊借 1千元，在譚眼科前面借錢給丁○○云
      云（見98年度偵字第906號卷第9頁），復於檢察官向本院
      聲請羈押時亦供稱係借錢給「鴨子」（即丁○○之綽號）
      云云（見上開偵查卷第16頁），直到證人丁○○於檢察官
      偵訊時證稱：伊與被告約在譚眼科，被告說沒有海洛因，
      才帶伊到市區○○路與中正路交岔路附近找 1名男子，兩
      人各拿出1千元，由被告到巷子裡的房子，約 2、3分鐘後
      ，被告拿出 2包海洛因，1人拿1包等語（見上開偵查卷第
      29頁）後，被告始於本院第 1次訊問時改稱：丁○○於偵
      查中所言確為事實，算是合資購買云云（見本院卷第11頁
      ），被告上開供述顯係附合證人丁○○於偵訊時之證述，
      若被告當時確係與證人丁○○合資購買毒品，何以被告於
      警、偵訊時未將實情供出，反而杜撰借錢給丁○○之情節
      ，顯然其中必有不得告人之處，且據被告與丁○○之通訊
      監察譯文所載，被告在電話中尚詢問告知丁○○其需要準
      備多少的海洛因，兩人並約在花蓮市譚眼科附近見面，若
      被告明知身上沒有海洛因，還要去別處向他人購買海洛因
      ，則直接約在該處見面即可，何必先約在譚眼科附近見面
      ，然後又一起到購買海洛因之地點，顯然多此一舉，要與
      常理不符，是證人丁○○於本院審理時證稱係2人各出1千
      元合資購買云云，應係迴護被告之不實證述，不足為採，
      自應以其在警訊時未受他人不當干擾之證述較為可採，被
      告於附表一編號 1所示之時、地販賣海洛因給丁○○牟利
      之犯行，應堪認定。
（二）販賣第一級毒品海洛因給庚○○部分：
   1、經查，證人庚○○於97年10月 2日經警通知至花蓮縣警察
      局花蓮分局製作筆錄時，已明確供稱有向被告購買海洛因
      ，嗣經警提示97年9月3日11時45分、同日12時16分、同日
      12時52分、同日13時16分之通訊監察譯文後，即於警詢中
      證稱：通話內容所稱「我拿2千塊還你」是指要跟他買2千
      元海洛因的意思，被告交給伊海洛因 1包，有達成交易交
      易金額 2千元等語（見上開警卷第53頁至第57頁），並有
      通訊監察譯文在卷互核相符可稽（見上開警卷第 106頁、
      第107頁），是證人庚○○之上開證述應堪採信。
   2、被告於本院準備程序及審理時雖均辯稱：庚○○當天是要
      還伊2千元，因為伊有借他2千元云云，然其於檢察官偵訊
      時係供稱：「（對庚○○警詢筆錄、監聽譯文所言有何意
      見？）庚○○是我朋友鴨子的朋友，庚○○沒有和我電話
      聯絡，鴨子會用別人的電話打給我」、「（提示97年9月3
      日11點45分、12點16分、12點52分監聽譯文，有無意見？
      ）這 3通電話是新城阿安打給我的，不是庚○○打的，新
      城阿安真實姓名我不清楚，這 3通電話是新城阿安拿庚○○的電話打給我，這 3通電話是新城阿安要向我借錢，借
      2,000 元，後來沒有借，因為我要向他要利息，他不肯給
      我，當時是約在火車站附近，庚○○及新城阿安都有過來
      云云（見上開偵查卷第6頁、第7頁），顯然與其在本院審
      理時之供述不同，且證人庚○○於本院審理時證稱：當天
      要去花蓮 805醫院，到溪口時車子壞了，打電話給被告，
      看被告能不能來載伊去醫院，順便拿錢還給被告，因為之
      前向被告借約 2千元修理機車，但被告說他沒空，所以不
      能來載，後來被告到花蓮火車站來載伊，伊是認識被告約
      半年才向被告借錢，借了 1、20天或半個月左右打電話說
      要還錢，伊借錢沒有算利息，伊不認識新城阿安云云（見
      本院卷第150頁至第158頁），然上開證述與被告於本院辯
      稱：庚○○說要買毒品，所以借給庚○○ 2千元，利息就
      是他會拿一點毒品給伊施用，當天庚○○到花蓮火車站還
      伊 2千元，伊拿到錢就走了云云，可見兩人就借錢有無利
      息，何時會還錢，借錢之原因，被告到花蓮火車站有無載
      證人庚○○去醫院等情節均互相矛盾，況被告既然只有借
      給庚○○ 2千元，亦無收取現金利息，被告竟然在電話中
      對庚○○說：你怎麼不還3千，3千利息比較少等語，實令
      人匪疑所思，證人庚○○於本院證稱當天係要還錢云云，
      要與事證不符，亦係迴護被告之不實證述，不足採信，自
      應以其在警訊之證述較為可採，是被告於附表一編號 2所
      示之時、地販賣海洛因給庚○○牟利之犯行，應堪認定。
（三）販賣第二級毒品安非他命給壬○○部分：
   1、經查，證人壬○○於98年3月17日於檢察官偵訊提示97年8
      月31日4時59分、同日 5時8分之通訊監察譯文後，即證稱
      ：是伊打電話跟被告說要安非他命，在電話中約在遠東百
      貨，被告說要先拿 4千元的安非他命給伊，後來在遠東百
      貨前面是姜志宏的女友交給伊安非他命，伊把 4千元交給
      姜志宏的女友等語（見上開偵查卷第40頁）明確，並有通
      訊監察譯文在卷互核相符可稽（見上開警卷第105頁、第1
      06頁），可見本件係被告與姜志宏之成年女友基於共同販
      賣安非他命之犯意，由被告先與證人壬○○聯絡交易之時
      間地點及數量後，再由姜志宏之成年女友至交易地點交付
      安非他命給壬○○，並向壬○○收取價金 4千元，是證人
      壬○○之上開證述應堪採信。
   2、至被告於移審本院時雖辯稱：伊當天並沒有和壬○○見面
      ，壬○○認識姜志宏，伊跟姜志宏說要跟壬○○見個面，
      伊知道壬○○要買安非他命，但伊沒有跟姜志宏說要買安
      非他命，伊只是安排他們 2人見面，不知道當天有沒有成
      交云云（見本院卷第11頁），嗣於本院準備程序中改稱：
      壬○○要買安非他命，要找一個叫「阿昌」的人，但找不
      到，打電話問伊，伊有打電話給「阿昌」，伊叫「阿昌」
      到他家門口與壬○○見面云云（見本院卷第61頁），而被
      告於警詢係辯稱：當時壬○○是要還錢，但伊不要，要壬○○ 1次還清等語（見上開警卷第17頁），嗣於檢察官偵
      訊時則改稱：壬○○當天是要來還錢，是在97年 8月30日
      前幾天在租屋處向伊借5千元，97年8月30日、31日是聯絡
      還錢的事，後來壬○○還了 4千元，是在遠東百貨前面親
      自還給伊云云（見上開偵查卷第8頁），可見被告前後4次
      之供述均不一致，若被告當時僅係安排證人壬○○與姜志
      宏見面而已，何以被告於警、偵訊時並未將實情供出，反
      而杜撰證人壬○○還錢等不實之情節，且據被告與壬○○
      於97年8月31日4時59分許之通訊監察譯文所載：「壬○○
      ：在那邊？被告：我在遠東。壬○○：好啦，我等一下拿
      到遠東，先拿4千給你。……」及同日 5時8分許之通訊監
      察譯文內容：「壬○○：到了。被告：哪裡？壬○○：樓
      下，被告：樓下誰？壬○○：我啊。被告：你在哪裡樓下
      ？壬○○：遠東。被告：喔。壬○○：快點」等語，可見
      被告與壬○○在第一通電話時，被告係在遠東百貨附近，
      嗣第一通電話結束後不到10分鐘的時間，證人壬○○就趕
      到遠東百貨附近，電話中被告根本沒有向證人壬○○說要
      安排姜志宏與證人壬○○見面，況被告於本院準備程序中
      辯稱：伊知道壬○○要買安非他命，但伊沒有跟姜志宏說
      要買安非他命云云，證人壬○○亦於本院證稱：伊沒有直
      接與姜志宏或其女友以電話或其他方式聯絡（見本院卷第
      173頁），則姜志宏如何知道要將4千元之安非他命交給其
      女友拿到遠東百貨樓下與證人壬○○交易，顯然證人壬○○於警詢及本院審理時證稱係透過被告向姜志宏購買安非
      他命云云，應係迴護被告之不實證述，不足採信，自應以
      其在檢察官偵訊時之證述較為可採。是被告與姜志宏之成
      年女友共同於附表二編號 1所示之時、地販賣安非他命給
      壬○○牟利之犯行，應堪認定。
（四）販賣第二級毒品安非他命給己○○部分：
   1、經查，證人己○○因毒品案件羈押於臺灣花蓮看守所，經
      警於97年 9月22日在臺灣花蓮看守所借訊時，已明確供稱
      有向被告購買安非他命，嗣經警提示97年9月5日13時48分
      、同日14時16分、同日14時17分、同日14時41分之通訊監
      察譯文後，即於警詢中證稱：通話內容中所稱「硬的跑一
      半」是指伊要跟被告拿1個安非他命，重量是1克，金額是
      4500元，伊要欠被告一半錢的意思，本來伊要買半個，後
      來增加1個，合起來是7000元，被告有交付1.5公克的安非
      他命給伊等語（見上開警卷第43頁至第48頁），並有通訊
      監察譯文在卷互核相符可稽（見上開警卷第108頁、第109
      頁），是證人己○○之上開證述應堪採信。
   2、至被告雖辯稱：己○○是要向伊借錢買安非他命，伊有借
      錢給己○○，但沒有賣他安非他命云云，然其於檢察官向
      本院聲請羈押時供稱：「（職業？）鐵工，月入 3萬多元
      ，需要扶養母親、太太、哥哥及 3位小孩」、「（薪資足
      夠開銷否？）太太也有工作，但是開銷很緊」、「（電話
      中講錢的部分，是否都是利息？）都是利息，但利息數目
      不一定，他們給我的利息我一定會收」、「（前述開銷很
      緊，為何借錢給他人連姓名都不知道？）我知道他們住哪
      裡，我借錢的對象如果有問題的話，我都是透過劉志文收
      錢回來」云云（見上開偵查卷第16頁、第17頁），可見被
      告作鐵工，本身收入不豐又有施用毒品惡習，並有多位親
      人需要扶養，豈有餘錢借給朋友購買安非他命施用，況證
      人己○○於警詢時證稱：伊與被告是透過辛○○介紹認識
      的，認識約2、3個月，都沒有財務糾紛及怨隙等語（見上
      開警卷第42頁），被告與己○○間僅認識2、3個月而已，
      並非十分熟識之朋友，證人己○○亦否認有何財務糾紛。
      再者，被告於本院訊問時供稱：「（你借錢給別人買毒品
      ，有無收取利息？）利息就是他請我吃一點毒品」等語（
      見本院卷第 160頁），顯與其前所述收取之利息方式不符
      ，是被告辯稱上開通話內容係證人己○○要向伊借錢云云
      ，自難採信，是被告於附表二編號 2所示之時、地販賣安
      分他命給己○○牟利之犯行，應堪認定。
（五）販賣第二級毒品安非他命給辛○○部分：經查，證人辛○○於98年11月22日經員警持本院核發之搜索票至其住處搜
      索後，於警詢時已明確證稱有向被告購買安非他命施用。
      嗣經警提示97年9月6日17時15分之通訊監察譯文後，即證
      稱：是要跟被告買安非他命的通話內容，被告要伊打電話
      給他朋友，問他朋友那邊還有多少安非他命，當時在新城
      鄉的一處拱門交易，伊買 2千元的安非他命等語（見上開
      警卷第80頁）明確，嗣於檢察官偵訊時亦為同樣之證述（
      見上開偵查卷第41頁），並有通訊監察譯文在卷互核相符
      可稽（見上開警卷第109頁、第110頁）。而據被告於移審
      本院時供稱：伊有給辛○○伊從小一起長大的朋友「黃傑
      」的電話，請辛○○打電話給「黃傑」問可不可以幫忙等
      語（見本院卷第11頁），雖可認當時交付安非他命及收取
      2 千元價金之人應為被告之朋友「黃傑」，然以前開通訊
      監察譯文內容：「……辛○○：你不在花蓮怎麼辦？被告
      ：我有拿給我朋友，但我不知道還有沒有。辛○○：那你
      先問看看。被告：你打電話問他。……」等語，可見被告
      當時雖然人不在花蓮，但其在電話中告訴證人辛○○其有
      拿安非他命給「黃傑」，要證人辛○○打電話給「黃傑」
      問安非他命還剩下多少？若被告僅係單純幫忙介紹證人辛○○向「黃傑」購買安非他命，何以要向證人辛○○說伊
      有拿安非他命給「黃傑」，並要證人辛○○向「黃傑」詢
      問還剩多少安非他命，況被告於檢察官偵訊時竟供稱：這
      通電話是辛○○打電話向伊借錢，但伊不在花蓮，伊有一
      個朋友叫「黃皇傑」欠伊錢沒還，伊叫辛○○去找「黃皇
      傑」拿看看云云（見上開偵查卷第 8頁），顯然與其在本
      院審理時之供述並不一致，可見「黃傑」當時販賣給證人
      辛○○之安非他命應係被告所有，被告雖未親自交付安非
      他命予證人辛○○，然係經由「黃傑」交付安非他命及收
      取買賣價金 2千元，被告與「黃傑」確有基於共同販賣安
      非他命之犯意聯絡及行為分擔，被告於附表二編號 3所示
      之時、地販賣安非他命給辛○○牟利之犯行，堪以認定。
（六）販賣第二級毒品安非他命給戊○○部分：
   1、經查，證人徐貫廷因施用毒品案件於臺灣花蓮看守所附設
      勒戒所施以觀察、勒戒時，經警於98年3月9日至該勒戒所
      借訊時，證人戊○○於警詢時已明確證稱有向綽號「洛咖
      」的男子購買安非他命，嗣經警提示97年 9月12日16時29
      分、同日18時46分、同日19時7分、同日19時8分之通訊監
      察譯文後，即證稱：是向「洛咖」買2、3千元之安非他命
      1 包，在早餐店交易的等語（見花蓮縣警察局花蓮分局花
      市警刑字第0980008307號卷第39頁至第42頁）明確，雖證
      人戊○○於警詢時不確定「洛咖」之男子就是被告，然被
      告於檢察官偵訊提示上開通訊監察譯文後，亦坦承這些通
      訊監察譯文確實是伊與別人之通話內容，（見98年度偵字
      第1621號卷第 6頁）可見當時確係被告與證人戊○○在電
      話中相約見面，並販賣安非他命予證人戊○○，復有通訊
      監察譯文在卷互核相符可稽（見花蓮縣警察局花蓮分局花
      市警刑字第0980008307號卷第50頁至第52頁），是證人戊○○之上開證述應堪採信。
   2、至被告於本院準備程序中雖辯稱：戊○○有叫伊幫忙找安
      非他命，相約見面後，戊○○說沒有錢，伊的朋友又不認
      識戊○○，沒有辦法欠錢，所以沒有完成交易云云，然被
      告於警詢時係供稱：戊○○是要跟伊換安非他命云云（見
      花蓮縣警察局花蓮分局花市警刑字第0980008307號卷第34
      頁），嗣於檢察官偵訊時又改稱：對方想買毒品，對方說
      他買的毒品都不好，伊說伊的也不好，伊後來有找一位綽
      號 「S」的朋友有好的安非他命，伊本來打算對方去找伊
      朋友拿安非他命，但見面後，對方說沒有錢並想要跟伊借
      錢，伊也沒有錢借給對方，伊就告訴對方晚一點向朋友欠
      看看，伊就請對方先回去云云（見98年度偵字第1621號卷
      第6頁），可見被告對上開通訊監察譯文之內容有3種不同
      版本的辯解，其可信度即令人懷疑，且據上開通訊監察譯
      文所載：「戊○○：我財哥的朋友。被告：喔。戊○○：
      那完全反效果。被告；不好喔……戊○○：那什麼時候？
      被告：你等一下差不多 1個小時打給我。戊○○：好。好
      。」、「戊○○：有沒有？被告：你誰？戊○○：我財哥
      的朋友。被告：喔，有啊。戊○○：我現在怎麼找你？被
      告：你到德安一街打給我。戊○○：德安一街？被告：那
      個田村早餐店。戊○○：田村那裡？」、「被告：你在哪
      裡？我在田村。……」、「戊○○：你現在在哪裡？我開
      銀色的萬美麗。被告：你就往花蓮市，全位補習班。……
      」等語，可知證人戊○○在16時29分許打第一通電話給被
      告之目的是抱怨現在的安非他命不好，並詢問被告有沒有
      好的安非他命，被告請證人戊○○晚 1小時再打給被告，
      證人戊○○果真於18時46分許打電話給被告，被告回稱現
      在有安非他命，兩人即約在德安一街的田村早餐店見面，
      第3、4通電話即是兩人溝通見面地點的詳細位置，若證人
      戊○○沒有錢購買安非他命，其與被告亦不熟識，怎可能
      沒有帶錢就與被告約見面交易之理，是被告辯稱當時證人
      戊○○沒帶錢，所以沒完成交易云云，要屬卸責之詞，不
      足採信。是被告於附表二編號 4所示之時、地販賣安非他
      命給戊○○牟利之犯行，堪以認定。
（七）轉讓禁藥安非他命給丙○○部分：上揭事實，業據證人丙○○於97年10月18日經警持本院核發之搜索票至其住處搜
      索，並扣得其所有之安非他命吸食器 1組，嗣證人丙○○
      於警詢時即證稱被告有給伊施用安非他命，不用錢等語（
      見花蓮縣警察局花蓮分局花市警刑字第0980002691號卷第
      62頁）明確，復於本院審理時證稱：被告在97年6月至8月
      間留下 5次安非他命在伊所有吸食器內，每次約0.1至0.2
      公克的量等語（見本院卷第170頁、第171頁）屬實。被告
      雖辯稱：伊是到丙○○的家裡借吸食器，吸食器裡面有安
      非他命，伊吸完以後，再把身上的安非他命放進吸食器還
      給丙○○，要離開的時候，裡面的安非他命可能比較多，
      所以丙○○認為是請他的云云，然其於偵訊時已供稱：對
      於丙○○說伊不用錢給他施用安非他命部分實在等語（見
      98年度偵字第906號卷第7頁），可見被告亦坦承於每次向
      丙○○借用吸食器施用安非他命後，會將剩下的安非他命
      留在吸食器無償給證人丙○○施用，是被告上開無償轉讓
      禁藥安非他命給證人丙○○施用之犯行，已事證明確，堪
      以認定。
二、綜上所述，販賣第一、二級毒品均係違法行為，非可公然為
    之，不論是瓶裝或紙包之毒品，均可任意分裝增減份量，而
    每次買賣之價格、數量，亦隨時依雙方之關係深淺、資力、
    需求程度及對行情之認知等因素，機動調整，故販賣毒品之
    利得，除行為人坦承犯行，或毒品交易之價格、數量俱臻明
    確以外，委難查得其情。惟不論販賣之人究係從價差或量差
    中牟取販賣毒品之不法利益，然營利之不法意圖，則無不同
    ，且販賣第一、二級毒品之罪刑均甚重，被告與證人丁○○
    等人均非至親好友，卻肯甘冒風險，將毒品出售予丁○○等
    人，由此推之，自係其間有利可圖所致，應可認定被告確實
    有從中獲利，被告主觀上有營利之意圖，至堪認定。是本件
    事證明確，被告上開犯行洵堪認定，均應依法論科。
三、按海洛因、安非他命分別係毒品危害防制條例第2條第2項第
    1款、第2款所規定之第一級、第二級毒品，均不能非法販賣
    、轉讓或持有。核被告就附表一所示之各次犯行，均係犯毒
    品危害防制條例第4條第1項之販賣第一級毒品罪；就附表二
    所示各次所為之犯行，均係犯毒品危害防制條例第4條第2項
    之販賣第二級毒品罪。被告就附表二編號1、3所示之犯行，
    分別與姜志宏之成年女友、「黃傑」之成年男子間，各有犯
    意聯絡與行為分擔，均為共同正犯。又安非他命亦屬藥事法
    所稱之禁藥（即藥事法第22條第1項第1款所稱之經中央衛生
    主管機關明令公告禁止製造、調劑、輸入、輸出、販賣或陳
    列之毒害藥品）。而明知為禁藥而轉讓者，藥事法第83條第
    1 項定有處罰明文。故行為人明知為禁藥即安非他命而轉讓
    予他人者，除成立毒品危害防制條例第8條第2項之轉讓第二
    級毒品罪外，亦構成藥事法第83條第 1項之轉讓禁藥罪，此
    係屬同一犯罪行為而同時有 2種法律可資處罰之法條（規）
    競合情形，應依重法優於輕法、後法優於前法等法理，擇一
    處斷。而毒品危害防制條例第8條第2項轉讓第二級毒品罪之
    法定本刑為6月以上5年以下有期徒刑，得併科新臺幣70萬元
    以下罰金；93年4月21日修正後藥事法第83條第1項轉讓禁藥
    罪之法定本刑為7年以下有期徒刑，得併科新臺幣5百萬元以
    下罰金。則修正後藥事法第 83條第1項之罪之法定本刑，顯
    較毒品危害防制條例第8條第2項之罪之法定本刑為重，依重
    法優於輕法之法理，被告轉讓安非他命部分之行為，自應優
    先適用藥事法第83條第 1項之規定處斷（最高法院96年度臺
    上字第3582號判決意旨參照）。故被告就犯罪事實三所為，
    均係犯藥事法第83條第 1項之明知為禁藥而轉讓罪，起訴書
    認被告係犯毒品危害防制條例第8條第2項之轉讓第二級毒品
    罪，其所引用之法條，尚有未洽，應予變更起訴法條為藥事
    法第83條第 1項。被告每次販賣第一、二級毒品前後持有第
    一、二級毒品之低度行為，均為販賣之高度行為所吸收，均
    不另論罪。又依現有證據，被告並非以販售毒品為業，被告
    各次販賣海洛因、安非他命及轉讓禁藥安非他命之犯行，不
    論時間、地點、販賣之對象，均截然可分，顯見係分別起意
    ，其所犯上開各罪，均應予分論併罰。再被告所犯販賣第一
    級毒品罪之法定刑為最輕本刑無期徒刑以上之重罪，然其 2
    次販賣海洛因之數量及所得均非常少，只得款 3千元，是本
    院認對被告科以法定最低度之刑，猶嫌過重，在客觀上足以
    引起一般同情，足可憫恕，爰依刑法第59條之規定就被告所
    犯 2次販賣第一級毒品之犯行均減輕其刑。爰審酌被告前有
    施用毒品之紀錄（見卷附臺灣高等法院被告前案紀錄表），
    素行不佳，為謀取私利，販賣第一、二級毒品及轉讓禁藥安
    非他命予他人施用，影響國民健康，販賣毒品及轉讓禁藥之
    次數、數量均不多，所得利益亦不高，所生危害尚非嚴重，
    暨其犯後飾詞否認犯行之態度等一切情狀，各量處如主文所
    示之刑，並定其應執行之刑。
四、被告各次販賣第一、二級毒品所得（如附表一、二所示）雖
    均未扣案，然此均係被告犯罪所得之財物，均應依毒品危害
    防制條例第19條第 1項之規定沒收之，如全部或一部不能沒
    收時，以其財產抵償之。至未扣案之被告用以販賣第一、二
    級毒品所用之手機（含門號0000000000號之SIM卡1張） 1支
    ，雖係被告所有供販毒所用之物，然已遭被告丟棄滅失等情
    ，業據被告陳明在卷，且均非屬違禁物，爰不予宣告沒收，
    附此敘明。
據上論斷，應依刑事訴訟法第 299條第1項前段、第300條，毒品
危害防制條例第4條第1項、第2項、第19條第1項，藥事法第83條
第1項，刑法第11條前段、第28條、第59條、第51條第5款，判決
如主文。
本案經檢察官甲○○到庭執行職務。
中    華    民    國    98    年    9     月    30    日
                  刑事第三庭審判長法 官 李世華
                                  法 官 湯國杰
                                  法 官 許乃文
以上正本證明與原本無異。
如不服本判決應於收受送達後10日內向本院提出上訴書狀，並應
敘述具體理由。其未敘述上訴理由者，應於上訴期間屆滿後20日
內向本院補提理由書 (均須按他造當事人之人數附繕本) 「切勿
逕送上級法院」。
中    華    民    國    98    年    9     月    30    日
                                  書記官
附表一：販賣第一級毒品海洛因部分
┌─┬────────────────┬──────┬──────────┐
│編│販賣之時間、地點及對象          │販賣毒品所得│主                文│
│號│                                │            │                    │
├─┼────────────────┼──────┼──────────┤
│1 │乙○○於97年9月4日晚上10時27分許│新臺幣1千元 │乙○○販賣第一級毒品│
│  │，在花蓮縣花蓮市譚眼科附近與沈明│            │，處有期徒刑貳拾年，│
│  │立見面後，販賣第一級毒品海洛因給│            │未扣案之販賣第一級毒│
│  │丁○○1次。                     │            │品所得新臺幣壹仟元沒│
│  │                                │            │收，如全部或一部不能│
│  │                                │            │沒收時，以其財產抵償│
│  │                                │            │之。                │
├─┼────────────────┼──────┼──────────┤
│2 │乙○○於97年9月3日下午1時16分許 │新臺幣2千元 │乙○○販賣第一級毒品│
│  │，在花蓮縣花蓮火車站附近與庚○○│            │，處有期徒刑貳拾年，│
│  │見面後，販賣第一級毒品海洛因給謝│            │未扣案之販賣第一級毒│
│  │華安1次。                       │            │品所得新臺幣貳仟元沒│
│  │                                │            │收，如全部或一部不能│
│  │                                │            │沒收時，以其財產抵償│
│  │                                │            │之。                │
└─┴────────────────┴──────┴──────────┘
附表二：販賣第二級毒品安非他命部分
┌─┬────────────────┬──────┬──────────┐
│編│販賣之時間、地點及對象          │販賣毒品所得│主                文│
│號│                                │            │                    │
├─┼────────────────┼──────┼──────────┤
│1 │乙○○先與壬○○聯絡交易安非他命│新臺幣4千元 │乙○○共同販賣第二級│
│  │之金額、交易地點後，由姜志宏之成│            │毒品，處有期徒刑柒年│
│  │年女友於97年8月31日凌晨5時8分許 │            │貳月，未扣案之販賣第│
│  │在花蓮縣花蓮市遠東百貨公司附近與│            │二級毒品所得新臺幣肆│
│  │壬○○見面後，姜志宏之女友將第二│            │仟元沒收，如全部或一│
│  │級毒品安非他命1包交給壬○○，並 │            │部不能沒收時，以其財│
│  │向壬○○收取新臺幣4千元，共同販 │            │產抵償之。          │
│  │賣第二級毒品安非他命給壬○○1次 │            │                    │
│  │。                              │            │                    │
├─┼────────────────┼──────┼──────────┤
│2 │乙○○於97年9月5日下午2時41分許 │新臺幣7千元 │乙○○販賣第二級毒品│
│  │，在花蓮縣花蓮市田村壽司附近與鄧│            │，處有期徒刑柒年陸月│
│  │學財見面後，販賣第二級毒品安非他│            │，未扣案之販賣第二級│
│  │命給己○○1次。                 │            │毒品所得新臺幣柒仟元│
│  │                                │            │沒收，如全部或一部沒│
│  │                                │            │收時，以其財產抵償之│
│  │                                │            │。                  │
├─┼────────────────┼──────┼──────────┤
│3 │乙○○與「黃傑」之成年男子共同於│新臺幣2千元 │乙○○共同販賣第二級│
│  │97年9月6日下午5時許，由「黃傑」 │            │毒品，處有期徒刑柒年│
│  │在花蓮縣新城鄉北埔某拱門處與羅智│            │貳月，未扣案之販賣第│
│  │瑋見面後，交付辛○○第二級毒品安│            │二級毒品所得新臺幣貳│
│  │非他命1包。並向辛○○收取新臺幣 │            │仟元沒收，如全部或一│
│  │2千元，共同販賣第二級毒品安非他 │            │部不能沒收時，以其財│
│  │命給辛○○1次。                 │            │產抵償之。          │
├─┼────────────────┼──────┼──────────┤
│4 │乙○○於97年9月12日7時8分許，在 │新臺幣2千元 │乙○○販賣第二級毒品│
│  │花蓮縣花蓮市○○○街之田村早餐店│（證人戊○○│，處有期徒刑柒年貳月│
│  │附近與戊○○見面後，販賣第二級毒│證稱購買2、3│，未扣案之販賣第二級│
│  │品安非他命給戊○○1次。         │千元之安非他│毒品所得新臺幣貳仟元│
│  │                                │命，以最有利│沒收，如全部或一部不│
│  │                                │被告之認定）│能沒收時，以其財產抵│
│  │                                │            │償之。              │
└─┴────────────────┴──────┴──────────┘
附本案論罪科刑法條：
毒品危害防制條例第4條：
製造、運輸、販賣第一級毒品者，處死刑或無期徒刑；處無期徒
刑者，得併科新臺幣一千萬元以下罰金。
製造、運輸、販賣第二級毒品者，處無期徒刑或七年以上有期徒
刑，得併科新臺幣七百萬元以下罰金。
製造、運輸、販賣第三級毒品者，處五年以上有期徒刑，得併科
新臺幣五百萬元以下罰金。
製造、運輸、販賣第四級毒品者，處三年以上十年以下有期徒刑
，得併科新臺幣三百萬元以下罰金。
製造、運輸、販賣專供製造或施用毒品之器具者，處一年以上七
年以下有期徒刑，得併科新臺幣一百萬元以下罰金。
前五項之未遂犯罰之。
藥事法第83條：
明知為偽藥或禁藥，而販賣、供應、調劑、運送、寄藏、牙保、
轉讓或意圖販賣而陳列者，處7年以下有期徒刑，得併科新臺幣5
百萬元以下罰金。
犯前項之罪，因而致人於死者，處 7年以上有期徒刑，致重傷者
，處3年以上12年以下有期徒刑。
因過失犯第1項之罪者，處2年以下有期徒刑、拘役或科新臺幣30
萬元以下罰金。
第 1 項之未遂犯罰之。


司法院資訊處製作；財團法人民間司法改革基金會備份。
